【裁判字號】    95,訴,9601
【裁判日期】    951206
【裁判案由】    清償借款
【裁判全文】
臺灣臺北地方法院民事判決              95年度訴字第9601號
原      告  台灣中小企業銀行股份有限公司
法定代理人  己○○
訴訟代理人  甲○○
被      告  乙○○
            丙○○
            戊○○
共      同
訴訟代理人  郭蕙蘭律師
複  代理人  丁○○
上列當事人間請求清償借款事件，本院於民國95年11月27日言詞
辯論終結，判決如下：
    主  文
被告應連帶給付原告新台幣捌拾陸萬零柒佰壹拾柒元，及自民國
九十五年三月二十九日起至清償日止，按年息百分之四點六一五
計算之利息，並自民國九十五年四月二十九日起至清償日止，其
逾期在六個月以內者，按上開利率百分之十，逾期超過六個月部
分，按上開利率百分之二十計算之違約金。
訴訟費用由被告連帶負擔。
    事實及理由
一、按當事人得以合意定第一審管轄法院。但以關於由一定法律
    關係而生之訴訟為限。民事訴訟法第24條第1 項定有明文。
    查，兩造約定以本院為第一審管轄法院，有青年創業貸款契
    約第14條約定可憑，故本院自有管轄權，合先敘明。
二、原告主張：被告乙○○於民國93年6 月28日邀同被告丙○○
    及訴外人陳玫君為連帶保證人，向原告借款新台幣（下同）
    1,000,000 元，約定借款期間自93年6 月28日起至99年6 月
    28日止，其償還方式自貸放後12個月內按月繳納利息，自94
    年6 月28日起按月平均攤還本息，利息則按郵政儲金2 年期
    定期儲金機動利率加1.45％計算，嗣並隨利率調整而變動，
    並約定系爭貸款如有逾期未還款者，原告得取消優惠利率改
    按原貸款利率加1 ％計算利息及遲延利息，凡逾期償還本金
    或利息，應按借款總餘額自應償還日起，逾期在6 個月以內
    者，按上開利率10％，逾期超過6 個月部分，按上開利率20
    ％加付違約金。後連帶保證人中訴外人陳玫君於94年6 月16
    日變更為被告戊○○。詎被告乙○○迄95年2 月28日止未能
    依約分期攤還本息達1 個月，依約被告債務如有1 期未給付
    者，視為全部到期，被告乙○○即應償還原告如主文所示之
    本利及違約金。而被告丙○○、戊○○為其連帶保證人，亦
    應就上開債務負連帶清償責任，為此依消費借貸及連帶保證
    之契約關係請求被告連帶清償，並聲明：如主文所示。另提
    出連線作業通用單、青年創業貸款契約、借據、契據條款變
    更契約、授信約定書等（以上皆影本）為證。
三、被告則以：原告於95年3 月14日以書面催告被告履行自94年
    12月28日起未依約履行之分期債務，並給予被告「文到3 日
    內」履行補正之機會，等同於允許被告延期清償，且依該文
    文義觀之，無從得知原告有欲行使加速條款之意思表示，故
    被告乙○○於收受該催告函後之95年3 月21日已將73,600存
    入伊於原告營業處所開立之活期儲蓄存款帳戶，原告且於同
    日以轉帳方式扣取被告未依約履行之分期債務計63,887元，
    尚餘9,713 元之餘額於該帳戶內，顯見原告確已受領被告提
    出之給付，且無主張加速條款之意，被告也無給付遲延情形
    。縱被告確有遲延給付，然依兩造簽訂授信約定書第5 條第
    1 項第1 款及第2 項第1 款約定：「立約人對貴行所負一切
    債務，如有左列情形之一時，無須由貴行事先通知或催告，
    貴行得隨時減少對立約人之授信額度或縮短借款期限，或視
    為全部到期。(一)任何一宗債務不依約清償本金時。.....」
    、「立約人對貴行所負一切債務，如有左列情形之一時，經
    由貴行事先通知或催告後，貴行得減少對立約人之授信額度
    或縮短借款期限，或視為全部到期。(一)任何一宗債務不依約
    付息時。.... 」 等語，由於本件貸款被告分期攤還之金額
    俱連本金及利息綜合計算，故原告如欲主張視為全部到期之
    加速條款，亦應事先以合理期間通知或催告，予被告事先補
    救之機會，方符雙方授信約定書之約定意旨等語置辯，並聲
    明：駁回原告之訴。
四、查原告主張被告乙○○於民國93年6 月28日邀同被告丙○○
    及訴外人陳玫君為連帶保證人，向原告借款1,000,000 元，
    約定借款期間自93年6 月28日起至99年6 月28日止，其償還
    方式自貸放後12個月內按月繳納利息，自94年6 月28日起按
    月平均攤還本息，利息則按郵政儲金2 年期定期儲金機動利
    率加1.45％計算，嗣並隨利率調整而變動，並約定系爭貸款
    如有逾期未還款者，原告得取消優惠利率改按原貸款利率加
    1 ％計算利息及遲延利息，凡逾期償還本金或利息，應按借
    款總餘額自應償還日起，逾期在6 個月以內者，按上開利率
    10％，逾期超過6 個月部分，按上開利率20％加付違約金，
    後連帶保證人中訴外人陳玫君於94年6 月16日變更為被告戊○○，被告乙○○自94年12月28日起未依約給付分期攤還款
    項，迄95年3 月21日被告乙○○始支付自94年12月28日起迄
    95 年3月28日止之本息等情，已據其提出如上開所載之證物
    為憑，核屬相符，且為被告所不爭執，自堪信為真實。本件
    原告起訴請求被告清償如主文所示之本金、利息及違約金，
    但為被告所否認，並以前揭情詞置辯，是本件爭執要旨應在
    於：(一)原告是否有同意被告延期清償？(二)原告是否需催告被
    告而不履行，始得將系爭債務視為全部到期，請求被告一次
    清償？
五、按當事人主張有利於己之事實者，就其事實有舉證之責任。
    民事訴訟法第277 條前段定有明文。而延期清償契約固非要
    式行為，惟兩造對於契約必要之點意思表示仍須一致，該延
    期清償契約始能成立，而延期清償契約以延緩履行之履行方
    式、分期清償之起迄時間及期數暨每期清償金額之多寡為其
    要素，若該等要素之意思表示未能一致，則延期清償契約難
    謂已成立。本件被告雖以原告於95年3 月14日催告渠等履行
    自94年12月28日起未依約履行之分期債務，並給予渠等於「
    文到3 日內」履行補正之機會，抗辯原告同意其延期清償云
    云，並提出原告於95年3 月14日寄發之函文1 紙為證，然依
    該函內容觀之，原告第1 點敘及被告乙○○曾向其借款，自
    94年12月28日起未依約履行，第2 點則要求被告於文到3 日
    內來行清償，否則依法訴追等語，並未提及諸如被告應如何
    續繳款、期數、每期金額等有足供認定其同意被告延期清償
    之意思表示，雖被告抗辯原告期後仍收受被告本金及利息之
    攤還，但此尚不足表示原告允許被告延期清償，此外，被告
    又不能提出其他證據證明原告確有同意被告延期清償之意，
    則被告辯稱原告收受其攤還之本息，已同意上訴人延期清償
    云云，核無足採。又兩造既不爭執被告乙○○自94年12月28
    日起迄95年3 月21日之間未依約給付系爭借款分期攤還款項
    等情，則被告乙○○自斯時起即應負債務不履行之責任，為
    連帶保證人之被告丙○○、戊○○同時亦應負連帶保證責任
    ，至於被告乙○○其後是否已匯入足夠存款可供原告轉帳抵
    債，於兩造間上開責任不生影響，是縱原告於95年3 月21日
    自被告於原告營業處所開立之活期儲蓄存款帳戶內以轉帳方
    式扣取被告未依約履行之分期債務計63,887元，被告仍應就
    系爭借款負債務不履行及連帶保證責任。
六、次按原告提出借據第12條約定：「借款人及連帶保證人鈞院
    將另訂立之授信約定書視為本契約之一部份」等語，而被告
    與原告簽訂授信約定書第5 條第1 項約定：「立約人對貴行
    所負之一切債務，如有左列情形之一時，無須由貴行事先通
    知或催告，貴行得隨時減少對立約人之授信額度或縮短借款
    期限，或視為全部到期：(1)任何一宗債務不依約清償本金時
    ，.... 」 等語，及借據第4 條關於還本付息方式之約定：
    「本貸款自貸放後12個月內按月繳納利息，並自民國94年6
    月28日起開始按月平均攤還本息，共分60期」等語，是系爭
    借款於貸放1 年後還本付息方式既係分期攤還本息方式，則
    被告如有一期未依約給付，即有部分本金未依約清償，依授
    信約定第5 條第1 項第1 款之約定，無須由原告事先通知或
    催告，整筆借款即視為全部到期，本件被告自94年12月28日
    起未依約分期攤還本息，已如前述，則系爭借款已視為到期
    ，原告即使未先對被告為催告，其對被告3 人提起本件訴訟
    ，亦無期前索償情事，被告此部分辯解，容有誤會，洵無足
    取。
七、復按，消費借貸之借用人應於約定期限內，返還與借用物種
    類品質、數量相同之物；而稱保證者，謂當事人約定一方於
    他方之債務人不履行債務時，由其代負履行責任之契約。民
    法第478 條前段、第739 條分別定有明文。又保證債務之所
    謂連帶，係指保證人與主債務人負同一債務，對於債權人各
    負全部給付之責任者而言，此就民法第272 條第1 項規定連
    帶債務之文義參照觀之甚明。再按遲延之債務，以支付金錢
    為標的者，債權人得請求依法定利率計算之遲延利息。但約
    定利率較高者，仍從其約定利率；當事人得約定債務人於債
    務不履行時，應支付違約金。民法第233 條第1 項、第250
    條第1 項亦分別定有明文。本件被告丙○○、戊○○為被告
    乙○○向原告借貸債務負連帶保證責任，而系爭借款既未依
    約清償，經全部視為到期，尚積欠如主文所示之本金、利息
    及違約金迄未清償，揆諸上開規定，被告3 人自應就此負連
    帶清償責任。從而，原告依消費借貸及連帶保證之契約請求
    被告連帶給付如主文所示之本金、利息及違約金為有理由，
    應予准許。
八、結論：本件原告之訴為有理由，依民事訴訟法第85條第2 項
    ，判決如主文。
中    華    民    國    95    年    12    月    6     日
                  臺灣臺北地方法民事第三庭
                          法  官  管靜怡
以上正本係照原本作成。
如對本判決上訴，須於判決送達後20日內向本院提出上訴狀。
中    華    民    國    95    年    12    月    6     日
                          書記官  趙郁涵


司法院資訊處製作；財團法人民間司法改革基金會備份。
